臺灣高等法院臺中分院刑事判決　　　　　　　　　九十三年度上易字第一四八八號
　　上　訴　人　丁○○
　　即　被　告
　　選任辯護人　陳武璋
右上訴人因贓物案件，不服臺灣台中地方法院九十三年度易字第一九三五號中華民國
九十三年十月二十六日第一審判決（起訴案號：臺灣台中地方法院檢察署九十三年度
偵字第三八八五號），提起上訴，本院判決如左：
      主  文
原判決撤銷。
丁○○故買贓物，處有期徒刑肆月，如易科罰金，以參佰元折算壹日。
      事  實
一、丁○○明知坐落台中市○區○○段三二之二０八地號國有土地（原為河川公地，
    於八十七年十二月二十一日移由內政部營建署新生地開發局接管），其中面積約
    一五六‧一平方公尺及二四‧五平方公尺，係陳明軒（已死亡）所竊佔使用之贓
    物，竟於民國（下同）八十三年三、四月間，以新台幣（下同）十餘萬元之代價
    ，向陳明軒故買，並於同年五、六月間在該國有土地上搭建門牌號碼台中市○區
    ○○路一三三巷二三號及同巷二七號之鐵皮屋二棟（搭建完成後，於八十五年六
    月間申設自來水），分別經營財神爺檳榔攤及尊隆檳榔攤，迨至九十三年二月間
    始為警查獲。
二、案經台中市警察局第三分局報請台灣台中地方法院檢察署檢察官偵查起訴。
      理  由
一、訊據上訴人即被告（下稱被告）丁○○對於前開以十餘萬元之代價向案外人陳明
    軒購買上開坐落台中市○區○○段三二之二０八地號之國有土地，並在該地搭建
    門牌號碼台中市○區○○路一三三巷二三號及同巷二七號號之鐵皮屋二棟，分別
    經營財神爺檳榔攤及尊隆檳榔攤等事實均供認不諱（見本院卷一六八頁至第一六
    九頁），惟矢口否認有故買贓物之犯行，辯稱：伊係於八十一年間即向案外人陳
    明軒購買上開國有土地，並於八十二年間在該地搭建鐵皮屋二棟，而故買贓物罪
    之追訴權時效為十年，故本件追訴權時效應已完成云云。經查：（一）坐落台中
    市○區○○段三二之二０八地號土地原為河川公地，於八十七年十二月二十一日
    移由內政部營建署新生地開發局接管，屬於中華民國所有（八十八年八月十一日
    登記），被告佔用其中面積約一五六‧一平方公尺及二四‧五平方公尺，搭建門
    牌號碼台中市○區○○路一三三巷二三號及同巷二七號鐵皮屋二棟，並申設自來
    水，分別經營財神爺檳榔攤及尊隆檳榔攤之事實，有內政部營建署新生地開發局
    九十二年十一月二十日新開管字第０九二０００五四０三號函、財政部國有財產
    局台灣中區辦事處九十二年十一月七日台財產中改字第０九二００二八一二八號
    函附地籍圖謄本、土地登記謄本、台中市政府工務局違章建築拆除通知單、現場
    圖、現場照片、台灣省自來水股份有限公司第四區管理處九十三年六月十四日台
    水四業字第０九三０００九二四四０號函附自來水申設使用資料，及被告所提台
    中市政府河川公地使用費繳納代金聯單、台中市稅捐稽徵處大智分處房屋稅籍證
    明書、營業稅稅額繳款書在卷可稽。（二）上開財神爺檳榔攤及尊隆檳榔攤，確
    係於八十三年五、六月間所搭建，業據證人甲○○（即台中市東區十甲里里長）
    及乙○○（十甲里八鄰鄰長）等二人於警詢時分別證述在卷（見本院卷第一四一
    頁、第一四三頁）。而被告係於案外人陳明軒將上開國有土地讓給其使用約一、
    二月後，即開始在該地蓋鐵皮屋等情，亦據被告於原審審理時自承在卷（見原審
    卷第四五頁），準此推算，可知被告應係於八十三年三、四月間向案外人陳明軒
    購買上開國有土地無疑。至被告於原審雖亦自承：「上開國有土地係陳明軒於八
    十三年十月間交給我使用的」等語，與證人甲○○、乙○○二人上開所陳略有不
    符，惟應係迄今時間已逾十餘年，受限於人之記憶力，關於時間點所陳不免有略
    異之處，但本院審酌證人甲○○、乙○○二人分別擔任該地之里長及鄰長，為該
    地之基層公職人員，且居住在鄰近，對整件犯罪事實自較清楚，所陳亦較為客觀
    可採，是本院採認該二證人之證詞，認被告應係於八十三年三、四月間購買該地
    。況不論被告係於八十三年三、四月間購買該地，抑或係於八十三年十月間購買
    該地，截至九十三年二月十六日檢察官開始偵查時，均未超過十年之法定追訴權
    時效，是本件追訴權之時效尚未完成。被告辯稱本件追訴權之時效已完成云云，
    尚有誤會。（三）至被告於原審雖另辯稱：案外人陳明軒曾向台中市政府承租，
    有拿台中市政府河川公地使用費繳納代金聯單給伊，伊係有權使用云云。但查上
    開土地係屬公用財產，依規定不得辦理租售，被告所繳納之河川公地使用費及其
    他稅費並非土地租金等情，亦有內政部營建署新生地開發局九十二年十二月九日
    新開管字第０九二０００五七二九號函一份足稽（見偵查卷第三五頁），益見被
    告此部分所辯，亦不足取。況依被告所提台中市政府河川公地使用費繳納代金聯
    單之記載，其許可使用人為陳明軒，繳納使用費期間僅自六十二年起至七十四年
    上期止，被告復自承其知悉陳明軒自七十四年以後即未再繳納使用費，因台中市
    政府要整治河川停止收取使用費等情，顯見被告向案外人陳明軒購買上開國有土
    地時，陳明軒早已喪失該國有土地之使用權源，係竊佔該國有土地使用，該國有
    土地屬於贓物，被告竟仍以十餘萬元之代價予以故買，自有故買贓物之犯意甚明
    。（四）又證人陳建宏雖證稱：「十幾年前被告之姊姊出嫁歸寧時，我曾去作客
    ，是在旱溪東路被告之房子，當時該處已有房子，當時我是以我弟弟陳伯舟之名
    義包紅包去賀禮」等語，但查依被告所提出之禮金簿名冊，並無證人陳建宏或其
    胞弟陳伯舟之名義，顯見證人陳建宏上開所陳顯係事後迴護被告之詞，並不足採
    。另證人蔡游龍雖亦結證稱：「十幾年前被告之姊姊結婚時，我曾去作客，是在
    旱溪東路那邊，那地方有房子，約在請客半年前就已蓋好」等語，但證人蔡游龍
    所指被告之房子是否即為上開財神爺檳榔攤及尊隆檳榔攤，非無可疑，況該證人
    亦無法指出被告究係何時購買上開國有土地，是亦無法資為有利於被告之證明。
    （五）又被告另具狀請求本院向台中市政府函調上開國有土地上之建物於八十二
    年間遭查報拆除之相關資料，及台中市○○路一四四號於八十二年間之拆除通知
    資料乙節，經本院函調結果，台中市政府業已分別函覆本院稱並未存有上開國有
    土地八十二年查報拆除紀錄，亦無台中市○○路一四四號於八十二年間之拆除通
    知資料等情，故亦無法資為有利於被告之認定。（六）綜上所述，足證被告上開
    所辯顯係飾卸之詞，不足採信，是罪證明確，其犯行堪以認定。又本件事證已臻
    明確，已如前述，核無再傳訊證人丙○○之必要，附此敘明。
二、按被告以外之人於審判中有傳喚不到之情形，其於司法警察調查中所為之陳述，
    經證明具有可信之特別情況，且為證明犯罪事實之存否所必要者，得為證據，刑
    事訴訟法第一百五十九條之三第三款後段定有明文。查本件證人甲○○、乙○○
    二人於本院審理時雖經合法傳喚不到，但該二人分別擔任里長及鄰長，對於上開
    國有土地究係何時遭竊佔？及被告究係何時向案外人陳明軒購買該國有土地？何
    時在該處搭建上開鐵皮屋？自較為明瞭，且所陳亦較為客觀可採，顯為證明本件
    被告犯罪事實之存否所必要之證人，是該二人於司法警察調查中所為之上開陳述
    ，應具有可信之特別情況，依上開規定，自具有證據能力，併此敘明。
三、又刑法第四十一條易科罰金之規定，業經總統於九十年一月十日公布修正為凡犯
    最重本刑為五年以下有期徒刑之罪，而受六月以下有期徒刑或拘役之宣告，因身
    體、教育、職業、家庭之關係或其他正當理由，執行顯有困難者，得以一元以上
    三元以下折算一日易科罰金，並自同年月十二日起生效，比較新舊法律，以修正
    後之規定對被告較為有利，自應適用修正後刑法第四十一條第一項前段之規定定
    被告易科罰金之折算標準，附此說明。
四、核被告所為，係犯刑法第三百四十九條第二項之故買贓物罪。原審予以論罪科刑
    ，固非無見，惟查被告故買贓物之時間應係八十三年三、四月間（已如前述），
    原判決認係同年十月間，與事實不符，容有可議。被告上訴意旨以其犯罪時效已
    完成為由，執以指摘原判決不當，雖無理由，但原判決既有上述可議之處，應由
    本院將原判決予以撤銷改判。爰審酌被告犯罪之動機、目的、手段、所生危害、
    故買使用之上開國有土地面積非小，且迄今仍繼續使用中，及其犯後態度等一切
    情狀，量處被告如主文第二項所示之刑，並諭知易科罰金之折算標準，以示懲儆
    。
五、據上論結，應依刑事訴訟法第三百六十九條第一項前段、第三百六十四條、第二
    百九十九條第一項前段、刑法第二條第一項前段、第三百四十九條第二項、第四
    十一條第一條前段，罰金罰鍰提高標準條例第一條前段、第二條，判決如主文。
本案經檢察官戊○○到庭執行職務。
中      華      民      國      九十四      年    三    月    三十一    日
                                   臺灣高等法院臺中分院刑事第八庭
                                         審判長法  官  羅  得  村
                                               法  官  陳  毓  秀
                                               法  官  劉  榮  服
右正本證明與原本無異。
不得上訴。
                                               書記官  周  巧  屏
中     華     民     國     九十四     年      四      月      一       日
附錄本案論罪科刑法條全文
刑法第三百四十九條第二項：
搬運、寄藏、故買贓物或為牙保者，處五年以下有期徒刑、拘役或科或併科一千元以
下罰金。
                                                                 Ｆ
